臺灣新北地方法院行政訴訟判決
111年度交字第129號
原      告  吳承翰
被      告  臺北市交通事件裁決所

上一代表人  蘇福智
上列當事人間交通裁決事件，原告不服被告中華民國111年2月17
日北市裁催字第22-A00000000號裁決，提起行政訴訟，本院判決
如下：
    主  文
一、原告之訴駁回。
二、訴訟費用新臺幣300元由原告負擔。
    事實及理由
壹、程序方面：原告不服被告所為道路交通管理處罰條例第 8條
    的裁決而提起撤銷訴訟，依行政訴訟法第237條之1，應適用
    交通裁決事件訴訟程序。本件因卷證資料已經明確，本院依
    同法第237條之7規定，於是不經言詞辯論，直接裁判。
貳、實體方面：
一、爭訟概要：緣原告吳承翰於110年12月5日12時許，駕駛車牌
    號碼000-0000號營業小客車（下稱系爭汽車），行經臺北市
    文山區景興路與景華街之交岔路口時，與車牌號碼000-000
    號普通重型機車發生交通事故，經臺北市政府警察局交通警
    察大隊（下稱舉發機關）執勤員警前往現場處理查明後，發
    現原告有「轉彎車不讓直行車先行」、「違反道路交通安全
    規則肇事致人受傷」等違規事實，遂於111年1月3日填製北
    市警交字第A00000000號舉發違反道路交通管理事件通知單
    （下稱舉發通知單）予以舉發，記載應到案日期為111年2月
    12日前，並於111年1月3日入案移送被告處理。原告嗣於111
    年1月8日向被告提出申訴不服舉發，經被告函請舉發機關查
    明原告陳述情節及違規當時情形後，仍認違規事實明確，乃
    依道路交通管理處罰條例第48條第1項第6款、第61條第3項
    等規定，以111年2月17日北市裁催字第22-A0000000號違反
    道路交通管理事件裁決書（下稱原處分）裁處原告罰鍰新臺
    幣（下同）900元，並記違規點數各1點、3點（合計4點）。
    原告不服原處分，於是提起本件行政撤銷交通裁決訴訟。
二、原告主張及聲明：
(一)原告主張要旨：
　1.原告於110年12月5日12時，駕駛車號000-0000之營業小客車
    ，行經文山區景興路左轉於景華街時，遭到對向直行車號00
    0-000之普通重型機車(下稱機車），因閃避不及碰撞我方汽
    車右側，機車駕駛人摔至地面，有些微擦挫傷，在臺北市政
    府交通警察局做交通事故初步分析認為原告違反道路交通管
    理處罰條例第48條1項6款，轉彎車不讓直行車先行與第61條
    3項0款，違反道路交通安全規則肇事致人受傷，致遭裁決處
    新臺幣900罰緩，記違規點數共4點。
　2.原告在當時行經景興路欲左轉景華街口時，燈號由綠燈轉變
    至黃燈，因以距離停止線之距離與煞停所需距離而判斷會超
    出停止線逕而影響即將綠燈橫向的景華街通行而選擇減速慢
    行左轉至景華街，在行車紀錄器的畫面指出原告在行經路口
    左轉至景華街有確實放慢速度，並非蓄意要搶先直行車加速
    通過，因而有落實轉彎車必須禮讓直行車之觀念與行為，而
    在原告通過停止線將左轉時，原告放慢車速仔細査看對向來
    車，在對向外車道之公車因黃燈亮起而煞停，而內車道無來
    車，原告才左轉至景華街，經影片指出，原告當時經過停止
    線而選擇左轉當下，對向內車道機車恰好被中央分隔島中間
    的電線桿擋住，而當機車從電線杆遮蔽範圍出現至撞擊僅有
    1.27秒，雖然原告已經警惕且減速行經路口，但其發生時間
    已經短於常人所能反應並煞停或閃避之時間，況且在這1.27
    秒撞擊之前機車駕駛人(下稱對方）已經因重心不穩而將機
    車側滑，在這些情況下，原告並無蓄意與過失不禮讓直行車
    。
  3.原告認為對方有超速之嫌疑，但因為機車駕駛人受傷原告感
    到很抱歉，加上對方想在農曆過年前和解，因為車輛事故鑑
    定的流程將會超過對方想要在農曆年前和解之條件，在肇責
    上原告也不想再追究，只想盡量配合對方之要求，故沒有申
    請車輛事故鑑定，在事故後原告也立刻前往萬芳醫院探望病
    情，在當天晚上去電給對方，對方也告知已出院，之後也有
    多次去電關心，而對方傷勢僅擦挫傷，在保險公司的幫忙下
    也順利在對方希望的農曆年前和解並賠償對方要求之醫療費
    用、工作損失、財物損失加總共新臺幣二十萬元和解，而原
    告因為從事多元化計程車參與UBER車隊，而此裁決之違規項
    目將導致原告此生在無違規肇事紀錄終生被註記，此生將無
    法繼續參與UBER車隊與許多從事司機的工作，總上被告所為
    原處分違法。
(二)聲明：撤銷原處分。
三、被告答辯及聲明：
(一)答辯要旨：
  1.查本案舉發機關函復表示，有關原告於110年12月5日12時駕
    駛000-0000號計程車，在臺北市景興路與景華街口，與000-
    000號普通重型機車發生交通事故一案，初步肇因分析研判
    為：(一)000-0000號計程車：1、左轉彎車不讓直行車先行
    。2、違反道路交通安全規則肇事致人受傷。(二)000-000號
    普通重型機車：未發生肇事因素。依據本案行車影像紀錄器
    及監視器畫面顯示，000-0000號計程車沿景興路南向北第1
    車道行駛至肇事路口左轉時，右側車身與沿北向南第1車道
    行駛之000-000號普通重型機車前車頭發生碰撞而肇事。依
    據「道路交通安全規則」第102條第1項第7款規定：「轉彎
    車應暫停讓直行車先行。」，原告未依上揭規定讓車因而肇
    事致人受傷，爰依「道路交通管理處罰條例」第48條第1項
    第6款暨第61條第3項規定製單舉發。
  2.按「道路交通管理處罰條例」及「道路交通安全規則」有關
    「讓車」之規定，旨在確認行車順序及劃分道路路權，以維
    護交通往來之安全，故所謂「讓」，當指車輛駕駛人必須待
    有路權之他車通過，安全無虞時，始能再繼續通行之謂，且
    經查「道路交通安全規則」，路口路權規定並未因車輛行駛
    距離而有所變更；爰此，賦予左轉車輛有其注意及禮讓之義
    務。依影像（LALC01-02），原告車輛11：58：13左轉進入
    對向車道範圍，對造機車直行而來；11:58:14原告持續左轉
    ，並無停讓之現象，致對造煞車滑倒而肇事。由於原告侵入
    直行車路權範圍至碰撞發生僅約1秒，對造機車實猝不及防
    ，原告未依上開規定讓車，因而肇事致人受傷，違反上開安
    全規則規定，此有臺北市政府警察局交通警察大隊提供之交
    通事故卷宗資料在卷可稽，足認原告轉彎車不讓直行車先行
    肇事致人受傷之事實。綜上所述，本件原告之訴為無理由。
(二)聲明：原告之訴駁回。
四、爭點：
(一)被告認原告駕駛系爭汽車，於110年12月5日12時許，行經臺
    北市文山區景興路與景華街之交岔路口時，有「轉彎車不讓
    直行車先行」、「違反道路交通安全規則肇事致人受傷」等
    違規事實，而以原處分裁罰原告，是否合法有據？
(二)原告以其有減速查看對向車道來車，但內側車道之機車遭中
    央分隔島之電線桿擋住其視線，致其反應不及，且該機車在
    其撞上之前早已因重心不穩而側滑摔車，另本件裁決之違規
    紀錄將使其無法從事UBER車隊與其他司機工作等情為由，訴
    請撤銷原處分，是否有理可採？
五、本院之判斷：
(一)前提事實：緣原告吳承翰於110年12月5日12時許，駕駛系爭
    汽車，行經臺北市文山區景興路與景華街之交岔路口時，與
    車牌號碼000-000號普通重型機車發生交通事故，經舉發機
    關執勤員警前往現場處理查明後，發現原告有「轉彎車不讓
    直行車先行」、「違反道路交通安全規則肇事致人受傷」等
    違規事實，遂於111年1月3日製單舉發，記載應到案日期為1
    11年2月12日前，並於111年1月3日入案移送被告處理。原告
    嗣於111年1月8日向被告提出申訴不服舉發，惟經被告函請
    舉發機關查明原告陳述情節及違規當時情形後，仍認違規事
    實明確，乃依道路交通管理處罰條例第48條第1項第6款、第
    61條第3項等規定，以原處分裁處原告罰鍰900元，並記違規
    點數各1點、3點（合計4點）等情，此有採證光碟、原告之
    申訴資料、臺北市政府警察局交通警察大隊111年1月20日北
    市警交大事字第1113011515號函、違規查詢報表、原處分書
    、本案舉發通知單、臺北市政府警察局交通警察大隊道路交
    通事故初步分析研判表、道路交通事故現場圖、臺北市政府
    警察局文山第二分局交通分隊道路交通事故補充資料表、臺
    北市政府警察局文山二分局交通分隊道路交通事故談話紀錄
    表、道路交通事故調查報告表（一）（二）、臺北市政府警
    察局道路交通事故肇事人自首情形紀錄表、現場及車損照片
    、系爭汽車之行車紀錄器影像照片、路口監視器影像照片、
    駕駛人基本資料、汽車車籍查詢等附卷可稽（分見本院卷第
    38頁、第41頁、第49頁至第50頁、第53頁、第55頁、第63頁
    、第71頁、第73頁至第79頁、第81頁、第83頁至第85頁、第
    87頁至第89頁、第93頁、第95頁至第99頁、第105頁至第107
    頁、第109頁至第115頁、第123頁、第125頁），核可認定為
    真實。
(二)被告認原告駕駛系爭汽車，於110年12月5日12時許，行經臺
    北市文山區景興路與景華街之交岔路口時，有「轉彎車不讓
    直行車先行」、「違反道路交通安全規則肇事致人受傷」等
    違規事實，以原處分裁罰原告，核屬合法有據。
　1.應適用之法令：
  ⑴按「 汽車行駛至交岔路口，其行進、轉彎，應依下列規定：
    七、轉彎車應讓直行車先行。」，道路交通安全規則第102 
    條第1 項第7 款。至於「汽車駕駛人轉彎或變換車道時，有
    下列情形之一者，處新臺幣六百元以上一千八百元以下罰鍰
    ：六、轉彎車不讓直行車先行。」、「汽車駕駛人，駕駛汽
    車違反道路交通安全規則、第三十三條之管制規則，因而肇
    事致人受傷者，記違規點數三點；致人重傷者，吊扣其駕駛
    執照三個月至六個月。」，另「汽車駕駛人有下列各款所列
    條款之一者，除依原條款處罰鍰外，並予記點:有...第48條
    ...情形之一者，各記違規點數1點。」，則分別為道路交通
    管理處罰條例第48條第1項第6款、第61條第3項第1款及第63
    條第1項第1款所明文。
  ⑵再按違反道路交通管理事件統一裁罰基準及處理細則第 1條
    規定：「本細則依道路交通管理處罰條例第 92條第4項規定
    訂定之」、 第2條第1項、第2項規定：「處理違反道路交通
    管理事件之程序及統一裁罰基準依本細則之規定辦理。前項
    統一裁罰基準，如附件違反道路交通管理事件統一裁罰基準
    表。」，核上開統一裁罰基準及處理細則之規定，就其立法
    目的及功能，乃為防止處罰機關枉縱或偏頗，依道路交通管
    理處罰條例第92條第 4項所授權交通部會同內政部訂定「違
    反道路交通管理事件統一裁罰基準及處理細則」及其附件「
    違反道路交通管理事件統一裁罰基準表」，用以維持裁罰之
    統一性與全國因違反道路交通管理事件受處罰民眾之公平，
    不因裁決人員不同，而生偏頗，寓有避免各監理機關於相同
    事件恣意為不同裁罰之功能，並非法所不許，於憲法上保障
    人民財產權之意旨並無牴觸（此並有改制前司法院大法官會
    議釋字第511號解釋意旨理由足資參照），並無違反法律保
    留原則。再依本件違規行為時之違反道路交通管理事件統一
    裁罰基準表記載，小型車為轉彎車不讓直行車先行者，於期
    限內繳納或到案聽候裁決者，應處罰鍰900元，記違規點數1
    點。核此規定，既係基於母法之授權而為訂定，且就違反道
    路交通管理事件統一裁罰基準及處理細則附件所示統一裁罰
    基準表中有關道路交通管理處罰條例第48條第1項之裁罰基
    準內容（基準表除就其是否於期限內繳納或到案聽候裁決為
    裁量因素外，並區分(1)機車或小型車(2)大型車，其衍生交
    通秩序危害，既不相同，分別處以不同之罰鍰，符合相同事
    件相同處理，不同事件不同處理之平等原則。），並未牴觸
    母法，是被告自得依此基準而為裁罰。
  2.查，本件原告於110年12月5日12時，駕駛系爭汽車沿景興路
    南向北第1車道行駛至景興路與景華街口左轉時，其右側車
    身與沿北向南第1車道行駛之000-000號普通重型機車之前車
    頭發生碰撞而肇事，經臺北市政府警察局交通警察大隊分析
    研判本件之肇事原因，乃該系爭汽車為左轉彎車而不讓直行
    車先行，臺北市政府警察局交通警察大隊爰依法掣單舉發等
    情，業據臺北市政府警察局交通警察大隊111年1月20日北市
    警交大事字第1113011515號函述綦詳（見本院卷第49頁至第
    50頁），核與本院卷第71頁所附之臺北市政府警察局交通警
    察大隊道路交通事故初步分析研判表內之「肇事經過」欄、
    「調查分析」欄及「肇因研判」欄所分別記載：「依據A車
    行車影像紀錄器及監視器畫面，A車000-0000號計程車沿景
    興路南向北第1車道行駛至肇事路口左轉時，右側車身與沿
    北向南第1車道行駛之B車000-000號普通重型機車前車頭發
    生碰撞肇事。」、「1.A車經觀察未飲酒、未實施酒測，駕
    籍正常，車籍正常，速限50，自稱時速10公里，車輛定位後
    移離。2.B車經觀察未飲酒、未實施酒測，駕籍正常，車籍
    正常，速限50，自稱時速30公里，車輛定位後移離。3.檢附
    A車行車影像紀錄器及監視器擷取畫面照片。」及「A車000-
    0000號計程車：1.左轉彎車不讓直行車先行（依據行車影像
    紀錄器及監視器畫面）〈第48條1項06款〉2.違反道路交通安
    全規則肇事致人受傷〈第61條3項〉。B車000-000號普通重型
    機車：尚未發現肇事因素。」等語大致相符外，復觀諸本院
    卷第109頁所附之路口監視器影像照片所示，可見本件系爭
    汽車沿景興路之內側車道由南向北行駛至景興路與景華街路
    口時左轉，此時另見對向車道之內側車道有一輛普通重型機
    車朝系爭汽車行駛而來，再觀諸本院卷第111頁所附之路口
    監視器影像照片所示，又見該系爭汽車持續左轉後，即與對
    向車道之前述普通重型機車發生擦撞，而該普通重型機車遂
    人車倒地，以上各節亦與上揭臺北市政府警察局交通警察大
    隊111年1月20日北市警交大事字第1113011515號函、臺北市
    政府警察局交通警察大隊道路交通事故初步分析研判表
　　所載情形，互核相符，此外，參諸臺北市政府警察局文山第
    二分局交通分隊道路交通事故補充資料表內所記載：「3.雙
    方車輛損壞部位及詳細情形？A（即本件系爭汽車）:右側車
    身碰撞痕。B（即車牌號碼000-000普通重型機車）:前車頭
    與車身損毀。」、「4.肇事當事人受傷情形？A.無。B.頭部
    與左腳挫傷。」（見本院卷第81頁），亦可知因本件道路交
    道事故，除造成系爭汽車及車牌號碼000-000普通重型機車
    受有損毀外，亦使該車牌號碼000-000普通重型機車之駕駛
    人受有頭部及左腳挫傷等傷勢，準此足證原告駕駛系爭汽車
    ，於110年12月5日12時許，行經臺北市文山區景興路與景華
    街之交岔路口時，確有「轉彎車不讓直行車先行」、「違反
    道路交通安全規則肇事致人受傷」等違規事實，則被告據此
    以原處分裁罰原告，即核屬合法有據。
(三)原告以其有減速查看對向車道來車，但內側車道之機車遭中
    央分隔島之電線桿擋住其視線，致其反應不及，且該機車在
    其撞上之前早已因重心不穩而側滑摔車，另本件裁決之違規
    紀錄將使其無法從事UBER車隊與其他司機工作等情為由，訴
    請撤銷原處分，乃屬無理難採。
　1.查，原告雖主張其有減速查看對向車道來車，但內側車道之
    機車遭中央分隔島之電線桿擋住其視線，致其反應不及，而
    該機車在其撞上之前又早已因重心不穩而側滑摔車等語為辯
    。惟查，觀諸系爭汽車之行車紀錄器影像照片編號1至編號4
    所示（見本院卷第105頁至第107頁），於照片顯示時間2021
    /12/05 12:23:15時，可見該系爭汽車已從景興路左轉至景
    華街口之路口中央處，此時從照片中亦可清楚看見在對向車
    道之內側車道上有一輛普通重型機車已穿越停止線行駛至行
    人穿越道，此時衡諸當時該系爭汽車之行車視野，應可看見
    對向車道之直行機車迎面行駛而來，並非如原告起訴所主張
    中央分隔島之電線桿阻擋其視線等情，況且，縱使倘若如原
    告所述有電線桿阻擋其行車視線，原告更應謹慎小心在路口
    中央處停車確認對向無來車後始可繼續前行，然原告卻捨此
    不為，反而繼續駕駛系爭汽車左轉彎，並於照片顯示時間20
    21/12/05 12:23:16時，即於下一秒鐘後，致使對向來車道
    之前述普通重型機車至閃避不及而摔車倒地。如此，原告前
    開駕駛行為，在客觀上非但是造成前述普通重型機車之肇事
    原因外，且主觀上原告縱非故意，亦有過失之可歸責事由至
    明。是以，原告上詞主張否認有本案違規行為，訴請撤銷原
    處分，即難採之。
　2.此外，原告另主張本件裁決之違規紀錄，將使其無法從事UB
    ER車隊與其他司機工作乙節。經查，原處分之裁罰縱使造成
    原告工作權之影響，但亦僅在駕駛車輛方面產生限制，原告
    並未喪失以其他方式謀生之工作機會，且衡酌道路交通管理
    處罰條例之規範目的，乃維護道路交通秩序與安全之重大公
    益如前所述，與原告駕車工作之權利相衡，並無私益重於公
    益之情事，被告就原告本案違規行為依法並為記點處分，尚
    難謂原處分有何違反比例原則之情形，是原告上開主張，自
    難採為撤銷原處分之理由。
(四)本件判決基礎已臻明確，兩造其餘攻擊防禦方法及訴訟資料
    ，經本院審核後，或與本案爭點無涉，或對於本件判決結果
    不生影響，爰無庸一一再加論述，爰併敘明。
(五)本件第一審裁判費新臺幣300元，應由敗訴之原告負擔，所
    以確定如主文第2項所示。
六、結論：原處分均無違誤，原告訴請撤銷為無理由，應予駁回
    。
中　　華　　民　　國　　111 　年　　4 　　月　　29　　日
                  行政訴訟庭  法  官  楊志勇
上為正本係照原本作成。
如不服本判決，應於判決送達後20日內，向本院提出上訴狀，上
訴狀並應記載上訴理由，表明關於原判決所違背之法令及其具體
內容或依訴訟資料可認為原判決有違背法令之具體事實，並繳納
上訴費新臺幣750元。 其未表明上訴理由者，應於提出上訴後20
日內向本院補提理由書（上訴狀及上訴理由書均須按他造人數附
繕本），如逾期未提出上訴理由書者，本院毋庸再命補正，由本
院逕以裁定駁回上訴。
                              書記官  林楷勳
中　　華　　民　　國　　111 　年　　4 　　月　　29　　日